臺灣高等法院刑事裁定　　　　　　　　　 94年度抗字第231號
　　抗　 告　 人
　　即提審聲請人　甲○○
抗告人因提審法案件，不服臺灣基隆地方法院94年度提字第1號
，中華民國94年4月8日第一審裁定，提起抗告，本院裁定如下：
    主  文
抗告駁回。
    理  由
一、聲請提審意旨如附件刑事聲請狀所載。
二、原裁定以：本件抗告人即提審聲請人甲○○係大陸地區人民
    乙○○之配偶，渠2人於民國92年8月間在大陸江西省贛州地
    區結婚，嗣於94年2月21日乙○○以探親事由來台，詎於94
    年2月25日晚上9時許，在基隆市○○區○○路138號親旺小
    吃店從事陪酒服務生等工作，為警查獲核乙○○所為係屬臺
    灣地區與大陸地區人民關係條例第18條第1項第3款規定之「
    從事與許可目的不符之活動或工作」，依同條例第2項之規
    定，治安機關得逕行強制出境，並於強制出境前，暫予收容
    該大陸地區人民。其遭警查獲後，目前正收容於基隆市警察
    局大陸地區人民收容中心，將待調查完畢移送院裁罰結束後
    ，即逕將聲請人之配偶即乙○○強制出境，此有本院電話紀
    錄查詢表乙紙附卷為憑。警方在將大陸地區人民乙○○強制
    出境前，暫將乙○○收容於上開收容中心之作為，於法並無
    不合。爰依提審法第四條第一項之規定，認抗告人於原審所
    為提審之聲請為無理由，予以裁定駁回。
三、抗告意旨以：
  (一)依照提審法第1條、第4條第1項、第5條規定，法院應於接受
    提審聲請狀24小時內為准駁之處置，詎原裁定於94年3 月31
    日收受抗告人聲請提審之書狀後，迨於94年4月8日下午始裁
    定將抗告人之聲請駁回，故原裁定在程序上，已不無嚴重之
    瑕疵。
  (二)憲法第8條之人身保護令，及提審法第1條之提審制度，乃在
    保障人民身體之自由，初不以其被逮捕拘禁之原因是否為「
    犯罪」而有所差異。原裁定以被逮捕拘禁人乙○○，並非「
    犯罪」，不在憲法第8條人身保護令及提審法第1條範圍之內
    ，令人不解。
  (三)依照臺灣地區與大陸地區人民關係條例第18條第1項第3款，
    以進入台灣地區之大陸地區人民，從事與許可目的不符之活
    動或工作，而將之逕行強制出境者，依同條例第18條第3項
    之規定，應以大陸地區人民違反「社會秩序維護法」者為前
    提。本件並未見抗告人之妻乙○○有何違反社會秩序維護法
    之任何裁決，則警察機關顯即不得逕行強制出境，其收容即
    非合法。
四、經查：人民因犯罪嫌疑被逮捕拘禁時，其逮捕拘禁機關應將
    逮捕拘禁原因，以書面告知本人及其本人指定之親友，並至
    遲於24小時內移送該管法院審問。本人或他人亦得聲請該管
    法院，於24小時內向逮捕之機關提審。法院對於前項聲請，
    不得拒絕，並不得先令逮捕拘禁之機關查覆。逮捕拘禁之機
    關，對於法院之提審，不得拒絕或遲延，憲法第8條第2項、
    第3項固定有明文；惟其適用對象，係指人民因「犯罪嫌疑
    」而遭行刑事訴訟之國家司法權者逮捕、拘禁時，該逮捕、
    拘禁機關應至遲於24小時內移送該管法院審問，本人或他人
    亦得聲請該管法院，於24小時內向逮捕之機關提審。本件大
    陸地區人民乙○○，以探親事由入境臺灣地區，詎於94年2
    月25 日晚上9時許許，在基隆市○○區○○路138號親旺小
    吃店（由聲請人與羅源發合夥經營）從事陪酒服務生等工作
    等情，已據即在場之客人王堂、陳榮南、劉邦發等人於警詢
    中指證無誤，並有乙○○之入境許可資料、流動人口登記聯
    單聲請人與羅源發合夥契約書、基隆市警察局第3分局五堵
    分駐所臨檢記錄表等在卷可稽（附於原審卷第42至54頁），
    是以大陸地區人民乙○○顯有從事與許可目的不符之活動之
    事實，甚為明確，自屬符合臺灣地區與大陸地區人民關係條
    例第18條第1項第3款規定之情形，依同條例第1項、第2項規
    定，治安機關得逕行強制出境，並於強制出境前，暫予收容
    該大陸地區人民。是基隆市警察局執行收容，並非因乙○○
    有犯罪嫌疑而為拘禁，實係乙○○違反臺灣地區與大陸地區
    人民關係條例第18條第3項之規定，符合同條例第18條第1項
    第3款之案件，而有「致違反社會秩序維護法而未涉有其他
    犯罪情事者」之行為為警逕行強制出境之前置作業，從而，
    本件非屬憲法第8條規範所得聲請提審之範圍。至於前項「
    收容」係屬行政處分，適當與否，非由刑事法院審理，抗告
    人
    如不服主管機關之處分，原可依訴願法所定訴願程序尋求行
    政救濟。原審以抗告人之聲請提審，係誤解法律規定之正當
    流程，認本件聲請提審，為無理由，而裁定予以駁回，於法
    並無不合。抗告意旨猶執陳詞，指摘原裁定不當，請求撤銷
    原裁定，為無理由，應予駁回。
五、據上論結，應依刑事訴訟法第412條，裁定如主文。
中　　華　　民　　國　　94　　年　　4　　月　　29 　日
　　　　　　　　　刑事第22庭審判長法　官  黃瑞華
　　　　　　　　　　　　　　　　  法　官  宋  祺
　　　　　　　　　　　　　　　　  法　官  蔡明宏
以上正本證明與原本無異。
不得抗告。
                                  書記官  陳建邦
中　　華　　民　　國　　94　　年　　4　　月　　29 　日
